【裁判字號】    89,易,22
【裁判日期】    890322
【裁判案由】    恐嚇等
【裁判全文】
臺灣嘉義地方法院刑事判決                            八十九年度易字第二二號
    公  訴  人  臺灣嘉義地方法院檢察署檢察官
    被      告  乙○○
右列被告因恐嚇等案件，經檢察官提起公訴（八十八年度偵字第八０六九號），本院
判決如左：
    主  文
乙○○以加害生命之事，恐嚇他人，致生危害於安全，累犯，處有期徒刑伍月，如易
科罰金，以參佰元折算壹日。
    事  實
一、乙○○前曾犯有妨害公務、傷害尊親屬、妨害自由等前科，最近一次於民國八十
    六年間所犯妨害公務罪，經本院判處有期徒刑五月，如易科罰金，以三百元折算
    一日確定，於八十七年一月二十七日執行完畢，猶不知悔改，復於八十八年十二
    月十四日下午六時二十分許，為向甲○○索討債務新台幣（下同）一千元，竟未
    經甲○○許可，無故侵入嘉義縣太保市新埤里三０二之一號甲○○之住處（所涉
    未經許可無故侵入住宅部分，業經撤回告訴，詳後述），並基於恐嚇之犯意向甲
    ○○恫稱：「要拿出一千元來，否則要拿槍打死你」等語，使甲○○心生畏懼，
    致生危害於甲○○生命之安全。嗣乙○○因見甲○○無法交付財物，復基於傷害
    之犯意，以拳頭毆打甲○○，致甲○○受有右手第五間掌骨骨折之傷害（所涉傷
    害部分，業經撤回告訴，亦詳後述）。
二、案經甲○○訴由嘉義縣警察局水上分局報請臺灣嘉義地方法院檢察署檢察官偵查
    起訴。
    理  由
一、訊據被告乙○○矢口否認犯有恐嚇犯行，辯稱：並未向告訴人甲○○恫稱「要拿
    出一千元，否則要拿槍打死你」等語云云。然查：被告如何為向告訴人索討債務
    而未經許可，侵入告訴人住處，並恐嚇告訴人及於索討財物未果後，如何以拳頭
    傷害告訴人等情（所涉未經許可無故侵入住宅部分及傷害部分，業經撤回告訴，
    詳後述），業經告訴人甲○○於警訊、偵查中及本院調查時指訴綦詳，參以被告
    於偵查中就告訴人上開指訴之內容並不否認，衡諸常情，被告侵入告訴人住處之
    目的，既係為向告訴人索討財物，則其於索討財物未果並遭告訴人要求退去時，
    因一時氣憤而出言恐嚇告訴人，亦誠屬可能，是被告上開所辯，應係事後卸責之
    詞，委無足採。本件事證明確，被告犯行洵堪認定。
二、核被告所為，係犯刑法第三百零五條之恐嚇危害安全罪。公訴意旨認應依刑法第
    三百四十六條第三項、第一項之恐嚇取財未遂罪處斷，惟按刑法第三百四十六條
    第一項之恐嚇罪，係以意圖為自己或第三人不法所有為構成要件之一，若僅以恐
    嚇方法使人交付財物，而並無不法所有之意圖者，縱令其行為或可觸犯他項罪名
    ，要無由成立本條之恐嚇罪，此最高法院二十四年上字第三六六六號判例意旨可
    資參照。經查：本件被告與告訴人間原即有債權債務關係存在，而告訴人雖有與
    被告就渠等間之債務進行會算，惟係於被告酒後神智不甚清醒之情形下為之以及
    被告應係自己計算錯誤，誤以為告訴人尚積欠其款項未還，始侵入告訴人住處要
    求告訴人償還等情，業據證人甲○○（即告訴人）於本院調查時證述屬實，由此
    足見被告於主觀上應無任何不法意圖存在，公訴意旨認應依刑法第三百四十六條
    第三項、第一項之恐嚇取財未遂罪處斷，尚有未洽，惟起訴之社會基本事實相同
    ，爰依法變更起訴法條，併予敘明。末查被告前曾犯有妨害公務、傷害尊親屬、
    妨害自由等前科，最近一次於八十六年間所犯妨害公務罪，經本院判處有期徒刑
    五月，如易科罰金，以三百元折算一日確定，於八十七年一月二十七日執行完畢
    ，有臺灣嘉義地方法院檢察署刑案資料查註紀錄表及本院被告全國前案紀錄表各
    一份在卷可按，其於五年內，再犯本件有期徒刑以上之罪，為累犯，應依刑法第
    四十七規定加重其刑。爰審酌被告係因酒後失慮，一時衝動，致觸法網，其惡性
    尚淺及其品性、生活狀況、智識程度、犯罪所生之危害以及犯罪後之態度等一切
    情狀，量處如主文所示之刑，並諭知易科罰金之折算標準，以資懲儆。
三、公訴意旨另以：被告乙○○於八十八年十二月十四日下午六時二十分許，未經告
    訴人甲○○之許可，無故侵入坐落嘉義縣太保市新埤里三０二之一號告訴人住宅
    ，俟經告訴人要求退去，仍置之不理，並於向告訴人索求財物未果後，基於傷害
    他人身體之犯意，以拳頭毆打告訴人，致告訴人受有右手第五間掌骨骨折之傷害
    ，尚犯有刑法第三百零六條第一項之未經許可無故侵入住宅罪嫌及同法第二百七
    十七條第一項之傷害罪嫌。惟查告訴乃論之罪，告訴人於第一審辯論終結前得撤
    回其告訴；又告訴經撤回者，應諭知不受理之判決，刑事訴訟法第二百三十八條
    第一項、第三百零三條第三款分別定有明文。本件告訴人甲○○告訴被告觸犯刑
    法第三百零六條第一項之未經許可無故侵入住宅罪及刑法第二百七十七條第一項
    之傷害罪，依同法第三百零八條第一項、第二百八十七條前段規定，須告訴乃論
    。茲據告訴人具狀撤回其告訴，有撤回告訴狀一份及筆錄在卷可按（本院卷第三
    一頁、第二八頁），依首揭說明，本應為不受理之諭知，惟公訴意旨認此部分與
    前開有罪部分有方法結果之牽連關係，爰不另為不受理之諭知，附此敘明。
據上論斷，應依刑事訴訟法第二百九十九條第一項前段、第三百條，刑法第三百零五
條、第四十七條、第四十一條，罰金罰鍰提高標準條例第一條前段、第二條，判決如
主文。
本案經檢察官林世芬到庭執行職務。
中      華      民      國    八十九    年      三      月    二十二    日
                              臺灣嘉義地方法院刑事第一庭
                                  法  官  黃  若  美
右正本證明與原本無異。
如不服本判決，應於判決送達後十日內向本院提出上訴狀( 應附繕本 )。
中      華      民      國    八十九    年      三      月    二十二    日
                                  書記官  鄭  昭  亮


司法院資訊處製作；財團法人民間司法改革基金會備份。
